【裁判字號】    90,交聲,622
【裁判日期】    901227
【裁判案由】    違反道路交通管理處罰條例聲明異議
【裁判全文】
臺灣臺北地方法院交通事件裁定               九十年度交聲字第六二二號
    異議人即
    受處分人    大暢交通有限公司 設台北市○○○路○段六十六巷二弄十五號
    代表人      趙文忠
右列受處分人因違反道路交通管理處罰條例案件，對於臺北市交通事件裁決所中華民
國九十年四月十九日所為之處分（原處分案號為：北市裁三字第車裁二二－Ａ000
00000號），向台灣士林地方法院聲明異議，因管轄錯誤裁定移轉本院審理，本
院裁定如左：
        主      文
原處分撤銷。
大暢交通有限公司汽車駕駛人，行車速度，超過規定之最高時速，處新台幣壹仟貳佰
元。
        理      由
一、按交通違規事件裁罰案件，性質上屬於交通行政主管機關本於職權就公法上具體
    事件所為之決定而對外直接發生法律效果之單方行政行為，參酌行政法院五十六
    年度判字第八一號判例意旨「本件原告行為時尚在舊所得稅法施行期間，實體上
    固應適用舊法，但被告官署稽徵程序係開始於現行所得稅法令公布施行以後，程
    序上即應適用新法」，本件道路交通管理處罰條例雖於民國九十年一月十七日公
    布修正，於同年六月一日施行，依行政「實體從舊，程序從新」原則，尚無比較
    新舊法之問題，而本件行為時法為修正前之舊法，核先敘明。次按行車速度，依
    標誌之規定，無標誌者，在市區道路，時速不得超過四十公里，受處分行為時（
    九十年二月九日）道路交通安全規則第九十三條第一項第一款定有明文；又汽車
    駕駛人，行車速度，超過規定之最高時速，處銀元四百元以上八百元以下（即新
    台幣【下同】一千二百元以上二千四百元以下）罰鍰，行為時道路交通管理處罰
    條例第四十條第一項定有明文；又汽車駕駛人駕駛汽車違反道路交通管理處罰條
    例第四十條第一項規定者，除應依該條所規定之罰鍰處罰外，並予記違規點數一
    點，道路交通管理處罰條例第六十三條第一項第一款亦定有明文。另逕行舉發違
    反道路交通管理事件，經汽車所有人依通知單之應到案日期前到案，並告知違規
    駕駛人姓名、身分證統一編號及住址者，處罰機關應即另行通知違規駕駛人到案
    依法處理；逾應到案日期，處罰機關應依道路交通管理處罰條例第八十五條第三
    項規定處罰該汽車所有人，違反道路交通管理事件統一裁罰標準及處理細則第二
    十四條亦定有明文，易言之，如汽車駕駛人不遵守交通標誌、標線、號誌之指示
    ，為警當場攔停者，處罰機關固應對汽車之駕駛人為處罰，惟若舉發機關並非當
    場對該部汽車攔停，而係依違反道路交通管理事件統一裁罰標準及處理細則第二
    十三條第一項第五款規定以科學儀器取得違規證據資料（如照相機或測速器）逕
    行舉發者，此際舉發機關只能依上開處理細則第二十三條第二項規定對汽車所有
    人為掣單舉發，而如經舉發之汽車所有人在舉發通知單上所載之應到案日期前到
    案，並告知處罰機關該名汽車違規駕駛人姓名、身分證統一編號及住址者，處罰
    機關應即依前開細則第二十四條規定處罰該名違規駕駛人，而如汽車所有人未於
    應到案日期前到案或雖於應到案日期前到案，而未告知處罰機關實際之違規駕駛
    人者，處罰機關仍應依道路交通管理處罰條例第八十五條第三項「本條例關於車
    輛駕駛人之處罰，如應歸責於車輛所有人者，處罰車輛所有人。」規定，對車輛
    所有人加以處罰。
二、本件受處分人即異議人所有之Ｈ七－五六一號營業用小客車，於九十年二月九日
    上午八時四十八分許，行經台北市○○○路與金華街交岔路口之路段，以超過限
    速之七十公里時速行駛，為台北市政府警察局中正一分局交通分隊員警龐業強以
    逕行拍照舉發之方式，對受處分人所有之汽車，以違反道路交通管理處罰條例第
    四十條第一項規定之行為掣單舉發。嗣受處分人於應到案日期前（九十年三月二
    十八日）之九十年三月二十日提起申訴，經原舉發機關認仍違反道路交通管理處
    罰條例第四十條第一項之規定，嗣由原處分機關依道路交通管理處罰條例第四十
    條第一項，及同條例第六十三條第一項第一款於九十年四月十九日以北市裁三字
    第車裁二二－Ａ00000000號裁決書從輕裁處受處分人一千二百元罰鍰，
    並記違規點數一點。
三、依聲明異議意旨略以：採證照片上有前後二部車輛，如何判定即為本公司之車輛
    超速云云。經查：經傳訊台北市政府警察局中正一分局交通分隊員警王敏郎證稱
    ：（你們處罰受處分人大暢交通有限公司超速違規是使用幾張照片？）我們通常
    處罰超速違規行駛只用一張照片判定，闖越紅燈才會使用二張照片判定；（舉發
    交通違規之照片上有兩部計程車，如何認定是受處分人大暢交通有限公司之車輛
    ？）因為地面上設有感應線圈，如果超速，交通違規之照片右上角會顯示參數，
    「11」代表第一車道，「22」代表第二車道，「33」代表第三車道，而受處分人
    之車子是在第一車道，與照片上之參數「11」相符等語，並有庭陳之現場說明照
    片三張可稽。況本件員警掣單舉發違反道路交通管理處罰條例所列之違規事實，
    本質上為行政處分，係公務員基於職務上權力，依法就特定之具體事件所為具有
    公法上效果之單方行政行為，基於公務員為公法上行為具有公信力之原則，該行
    政處分當可被推定為真正，其據以依法處分之事實認定亦為真正無誤，本此公信
    原則，乃立法者賦予行政機關制定違反道路交通事件統一裁罰標準及處理細則，
    使執行勤務公務員得當機處分（如該細則第二十三條）以達其維護交通秩序、安
    全之行政目的，從而，本件受處分人未能就舉發有誤提出相關證據以供調查，本
    院經查亦無任何證據足資證明其有捏造事實違法取締之情事，則執勤公務員本其
    維護交通秩序、安全職責所為之舉發，應受到合法、正確之推定。從而，本件依
    採證照片所示之參數為「11」，顯見係位在第一車道受處分人所有之車輛超速行
    駛無疑，受處分人所辯，應有誤解，委不足採。本件事證明確，受處分人之違規
    行為堪以認定。
四、綜上所述，受處分人確有在右開時地超速行駛之違規行為，原處分機關因受處分
    人於應到案日期前申訴，揆諸前揭說明，遂依行為時道路交通管理處罰條例第四
    十條第一項從輕裁處受處分人一千二百元，並予以違規記點一點，固非無據。惟
    查，依道路交通管理處罰條例第六十三條第一項第一款違規記點之規定，乃針對
    汽車駕駛人，非對法人為之，原處分機關遽對受處分人違規記點，容有未洽，本
    件受處分人之異議雖無理由，惟原裁決既有未當，自應由本院將原處分撤銷，仍
    以受處分人有違反道路交通管理處罰條例第四十條第一項規定之行為，依該條規
    定從輕裁處罰鍰一千二百元如主文第二項所示，以資適法。
五、據上論斷，應依道路交通案件處理辦法第二十條前段，裁定如主文。
中      華      民      國    九十      年      十二    月  二十七      日
                          臺灣臺北地方法院交通法庭
                                    法  官  劉  嶽  承
右正本證明與原本無異。
如不服本裁定，應於裁定送達後五日內向本院提出抗告狀。
                                    書記官  江  虹  儀
中      華      民      國    九十    年     十二      月     二十七    日


司法院資訊處製作；財團法人民間司法改革基金會備份。
